【裁判字號】    99,監,64
【裁判日期】    990831
【裁判案由】    處分受監護人不動產
【裁判全文】
臺灣士林地方法院民事裁定                99年度監字第64號
聲  請  人  乙○○
上列聲請人聲請處分受監護人不動產事件，本院裁定如下：
    主  文
聲請駁回。
聲請程序費用由聲請人負擔。
    理  由
一、本件聲請意旨略以：聲請人為受監護宣告之人甲○○之妻暨
    監護人，甲○○因心神喪失，無法處理自己之事務，前經鈞
    院以94年度禁字第152 號裁定宣告為禁治產人，並敘明聲請
    人為其法定監護人。聲請人欲為甲○○申請身心障礙補助款
    每月新臺幣（下同）4,000 元，惟甲○○名下有坐落於臺北
    縣淡水鎮○○○段26地號之土地，價值逾800 萬元，致無法
    申請上開補助，另因甲○○為受監護宣告之人，無法耕作、
    使用該地。為使甲○○得申請上開補助款並有效利用該土地
    ，爰聲請准將該土地3/12贈與甲○○之子洪辰諭、1/12贈與
    甲○○之四弟洪俊墉等語。
二、按監護人對於受監護宣告之人之財產，非為受監護宣告之人
    之利益，不得使用、代為或同意處分。監護人為下列行為，
    非經法院許可，不生效力：(一)代理受監護宣告之人購置或處
    分不動產。(二)代理受監護宣告之人，就供其居住之建築物或
    其基地出租、供他人使用或終止租賃。民法第1113條、第
    1101條第1 項、第2 項定有明文。次按民法總則中華民國97
    年5 月2 日修正之條文施行前，已為禁治產宣告者，視為已
    為監護宣告，並於修正施行後，適用修正後之規定；民法規
    定之禁治產或禁治產人，自修正施行後，一律改稱為監護或
    受監護宣告之人；施行前所設置之監護人，於修正施行後，
    適用修正後之規定；修正之民法總則第14條至第15條之2 及
    民法親屬編第四章之規定，自公布後1 年6 個月施行。民法
    總則施行法第4 條第2 項、第4 條之1 、第4 條之2 、民法
    親屬編施行法第14條之2 、第14條之3 亦有明文。
三、經查，本件聲請人主張上揭事實，業據其提出戶籍謄本、土
    地登記謄本等件為證，且經本院調閱94年度禁字第152 號案
    卷查核無誤，堪信聲請人主張為真實。又聲請人聲請准將系
    爭土地1/12贈與甲○○之弟洪俊墉、另3/12之部分贈與甲○
    ○之子洪辰諭，藉以減少甲○○之資產，使其得以申請每月
    4,000 元之身心障礙補助款（見本院99年4 月12日非訟事件
    筆錄），惟聲請人將甲○○名下土地無償贈與他人之處分方
    式，已難認係為甲○○之利益而處分；且以甲○○名下不動
    產贈與他人之方式換取每月4,000 元身心障礙補助款之申請
    資格，其輕重亦顯有失衡；況聲請人既為甲○○之監護人，
    自應妥善管理甲○○之財產，如為其利益而為必要之使用，
    尚得以出租土地、設定權利等方式有效管理增加收益，自非
    僅有贈與他人一途，是本件聲請處分系爭不動產，顯與前揭
    「為受監護宣告之人之利益」要件不符，其聲請於法未合，
    應予駁回。
四、依非訟事件法第21條第1 項前段、民事訴訟法第78條、第95
    條，裁定如主文。
中    華    民    國    99    年    8     月    31    日
                  家事庭  法  官  陳文通
以上正本證明與原本無異。
如對本裁定抗告，應於裁定送達後10日內向本院提出抗告狀。
中    華    民    國    99    年    9     月    6     日
                          書記官  陳玉瓊

司法院資訊處製作；財團法人民間司法改革基金會備份。
